臺灣板橋地方法院刑事判決　　　　　　　96年度易字第1082號
公　訴　人　臺灣板橋地方法院檢察署檢察官
被　　　告　乙○○
上列被告因詐欺案件，經檢察官提起公訴（96年度偵字第3245號
），本院判決如下：
    主  文
乙○○幫助意圖為自己不法之所有，以詐術使人將本人之物交付
，處有期徒刑肆月，如易科罰金以新臺幣壹仟元折算壹日，減為
有期徒刑貳月，如易科罰金以新臺幣壹仟元折算壹日。
    事  實
一、乙○○已預見將個人之金融帳戶出租、出售或以其他方式提
    供他人使用，帳戶極可能遭詐欺集團用以詐取金錢之用，竟
    基於幫助他人連續詐欺取財之不確定故意，先於民國95年9
    月4 日中午左右，至設於桃園縣蘆竹鄉○○路257 號1 樓之
    中國信託商業銀行南崁分行（以下簡稱中國信託南崁分行）
    ，將其原於92年2 月24日在前述金融機構所申設之帳號為00
    0000000000號之帳戶，辦理恢復靜止戶功能及申辦晶片金融
    卡，以期能再次使用上開帳戶，並因此取得晶片金融卡及密
    碼，再於同日稍後之不詳時、地，將上開帳戶之存摺、印章
    、晶片金融卡及密碼提供予真實姓名年齡不詳之詐騙集團所
    屬成年人詐欺之用。而該成年人所屬詐騙集團成年成員即基
    於意圖為自己不法所有之犯意，於同日22時許，以未顯示號
    碼之電話向甲○○詐稱如不匯錢就要其家人好看各語，要甲
    ○○誤信屬實，不疑有他，而至臺北市○○路309 號中國信
    託銀行所屬提款機，於同日22時20分及22時24分許接續匯款
    新臺幣3,600 元、6,600 元轉帳匯入乙○○上開帳戶內，上
    開款項旋於當日並經上開詐騙集團成年成員以晶片金融卡提
    領一空，乙○○因而幫助該不知名男子所屬詐騙集團詐得上
    開金額。嗣甲○○因懷疑受騙而報警，始查悉上情。
二、案經甲○○訴由臺北縣政府警察局三重分局報請臺灣板橋地
    方法院檢察署檢察官偵查起訴。
    理  由
壹、證據能力之說明：
一、按被告以外之人（包括證人、鑑定人、告訴人、被害人及共
    同被告等）於審判外之陳述雖不符刑事訴訟法第159 條之1
    至之4 等四條之規定，而經當事人於審判程式同意作為證據
    ，法院審酌該言詞陳述或書面陳述作成時之情況，認為適當
    者，亦得為證據；當事人、代理人或辯護人於法院調查證據
    時，知有刑事訴訟法第159 條第1 項不得為證據之情形，而
    未於言詞辯論終結前聲明異議者，視為有前項之同意，同法
    第15 9條之5 定有明文。立法意旨在於傳聞證據未經當事人
    之反對詰問予以核實，原則上先予排除。惟若當事人已放棄
    反對詰問權，於審判表明同意該等傳聞證據可作為證據；或
    於言詞辯論終結前未聲明異議，基於尊重當事人對傳聞證據
    之處分權，及證據資料愈豐富，愈有助於真實發見理念，且
    強化言詞辯論主義，使訴訟程式得以順暢進行，上開傳聞證
    據亦均具有證據能力。本件證人甲○○於警詢陳述，其性質
    雖屬傳聞證據，且無符合同法第159 條之1 至之4 等情形，
    惟其等所為之警詢筆錄內容，業於審理時提示並告以要旨，
    且經檢察官及被告表示意見。當事人已知上述筆錄乃傳聞證
    據，且均未於言詞辯論終結前對該等筆錄內容異議，依上開
    規定，是其於警詢中之證言已擬制同意其有證據能力，審酌
    上開筆錄作成時，應無人情施壓或干擾，亦無不當取供之情
    形，認為以之作為本案之證據亦屬適當，是其於警詢筆錄之
    證言自具有證據能力。
二、本件認定事實所引用之本件卷內所有卷證資料（包含文書證
    據、物證等證據），並無證據證明係公務員違背法定程序所
    取得，且被告於本院行準備程序時就卷內所有之卷證資料之
    證據能力均表示無意見，且卷內之文書證據，亦無刑事訴訟
    法第159 條之4 之顯有不可信之情況與不得作為證據之情形
    ，則依刑事訴訟法第159 條之5 之規定，本件認定事實所引
    用之本件卷證所有文書證據、物證等證據，均有證據能力，
    合先敘明。
乙、實體方面：
一、被告乙○○固坦承上開被害人甲○○匯款轉帳之帳戶為其所
    有，但否認幫助詐欺犯行，辯稱略以：伊於辦妥上開帳戶靜
    止戶之恢復後，因將金融卡、新密碼、存摺係放在相同處所
    而一起遺失，事後曾向中國信託銀行以電話辦理掛失云云。
二、惟查：
  (一)被害人甲○○遭詐騙集團成員以如不匯款將對其家人不利為
    理由，要求被害人甲○○轉帳匯款至被告所有之上開中國信
    託南崁分行000000000000號帳戶內，而被害人甲○○所有之
    款項一經匯入被告所有之上開帳戶，旋即遭人於當日以金融
    卡提領殆盡乙節，除據被害人甲○○於警詢中指述明確外，
    並有中國信託自動櫃員機交易明細單2 紙、中國信託商業銀
    行股份有限公司96年2 月13日中信銀集作字第96501233號函
    及所附帳戶歷史交易查詢、同上金融機構96年3 月2 日中信
    銀集作字第96501523號函及所附開戶基本資料、印鑑卡、辦
    理恢復靜止戶申請書等附卷足佐（偵查卷第13至14頁、第18
    頁、第37至44頁），是以，被害人甲○○確係遭上開不詳姓
    名年籍之成年人所屬詐騙集團詐欺，而將上開受騙款項匯入
    被告所有之上開中國信託南崁分行帳戶內乙節，當堪認定。
  (二)上開中國信託南崁分行帳戶被告於92年2 月24日開戶申領後
    ，因久未使用而經上開金融機構列為靜止戶，而被告係在95
    年9 月4 日至該金融機構辦理恢復靜止戶及申辦晶片金融卡
    等手續，經前述金融機構恢復靜止戶並交付晶片金融卡及密
    碼等情，此有中國信託商業銀行96年3 月2 日上開函文及96
    年6 月12日中信銀集作字第96504887號函及臺灣板橋地方法
    院檢察署公務電話紀錄單各1 件附卷足按（偵查卷第41至45
    頁，本院卷第21頁），乃被告就此部分亦不否認。而衡諸一
    般金融交易常情，私人所有之金融機構帳戶存摺及金融卡、
    密碼，具有高度屬人性，除非係本人或本人所授權之人，得
    以出示本人之印鑑或使用金融卡時輸入正確之密碼之際，可
    正確使用外，其他人均無法任意使用，此乃為維護金融秩序
    、交易安全而設之保護措施。今被告所有之上開中國信託南
    崁分行帳戶資料既為其個人私人存提款使用之重要物品，然
    被告指稱其於辦妥靜止戶恢復之後，卻將其所有之銀行存摺
    、提款卡、密碼任意放置，顯與一般人保管此等重要物品之
    方式不合；如依被告所辯該帳戶係失竊而非伊交付詐騙集團
    成員，則詐騙集團使用被告之帳戶作為詐財匯款之工具時，
    將時時處於該帳戶被申報掛失止付之風險中，隨時有可能因
    被害人發現帳戶存摺、提款卡遺失而辦理掛失止付，使詐騙
    集團無法順利提取被害人所匯之款項，被告辯稱其所有之存
    簿、金融卡等物，係遺失一節，實與常理有違。況被告業於
    警詢、偵查中即坦承其於95年9 月4 日晚上即發現上開帳戶
    之存摺、密碼、提款卡因放在一起全部均已遺失（偵查卷第
    8 、34頁），然其竟遲至翌日（9 月5 日）晚間19時46分許
    始以電話向前述金融機構客服掛失晶片金融卡（本院卷第21
    頁中國信託銀行前述96年6 月12日函文參照），惟該詐騙集
    團已於被告辦妥恢復靜止戶當日即取得本件被害人甲○○遭
    詐之匯款，以此時間之關聯，益徵本件被告於交付帳戶資料
    以供使用之際，當與上開詐騙集團成員有所約定方有是理。
    因此被告縱於此後有掛失晶片金融卡之舉，亦難遽認其必無
    供他人使用之行為，況自被告於此情況下掛失晶片金融卡以
    觀，其手法又恰與提供帳戶者事後掩飾脫罪方式完全類同。
    遑論被告於95年9 月5 日晚間竟僅向該金融機構掛失晶片金
    融卡，而未及於彼所述之已同時遺失之存摺，其不合理更不
    待言。是被告僅空言辯稱該帳戶遺失云云，尚難遽予採信。
  (三)如前述被告能預見提供自己帳戶之提款卡及提款卡密碼予不
    認識之人，可能遭人將之作為從事詐欺取財等犯罪行為之工
    具，而被告卻又將上開帳戶之存簿、金融卡及提款卡密碼，
    交予姓名年籍不詳之詐騙集團成員使用，準此足見，被告交
    付上開帳戶之金融卡及金融卡密碼予詐騙集團成員時，其心
    態上完全不在意上開帳戶之存摺、金融卡及提款卡密碼，有
    可能遭人將之作為從事詐欺取財等犯罪行為之工具。而刑法
    上之故意，非僅指直接故意，尚包括間接故意（即未必故意
    ），所謂間接故意係指行為人對於犯罪構成事實，預見其發
    生而其發生不違反其本意而言，刑法第13條第2 項定有明文
    。而幫助犯之成立，以行為人主觀上認識被幫助人從事犯罪
    ，而其行為足以幫助他人實現構成要件，即具有幫助故意，
    並不以行為人確知被幫助者係犯何罪名為必要。從而，被告
    既能預見詐騙集團之成員，有可能將其上開帳戶之存簿、提
    款卡及提款卡密碼作為從事詐欺取財等犯罪行為之工具，但
    其仍任意將上開2 帳戶之存簿、金融卡及金融卡密碼交予詐
    欺集團所屬之成員，則其交付時應存有不違背其本意，基於
    幫助他人犯罪之不確定故意，殆無疑義，是其無幫助他人詐
    欺取財之辯解，顯不足採。綜上所述，被告上開犯行，足堪
    認定，應予論罪科刑。
三、按幫助犯之成立，主觀上行為人須有幫助故意，客觀上須有
    幫助行為，亦即需對於犯罪與正犯有共同之認識，而以幫助
    之意思，對於正犯資以助力，而未參與實施犯罪之行為者而
    言（最高法院75年度台上字第1509號、88年度台上字第1270
    號判決意旨參照）。被告將所有中國信託南崁分行（含存摺
    、金融卡、密碼）提供予不詳姓名年籍成年人所組成之詐騙
    集團，供其等詐騙被害人財物，被告顯係基於幫助他人詐取
    財物之犯意，且所為提供銀行存摺、提款卡及密碼予他人之
    行為，亦屬刑法詐欺罪構成要件以外之行為，被告既以幫助
    他人犯罪之意思而參與犯罪構成要件以外之行為，自應成立
    刑法第339 條第1 項詐欺取財罪之幫助犯，核被告所為，係
    犯刑法第339 條第1 項、刑法第30條第1 項之幫助詐欺罪。
    被告幫助他人犯上開詐欺取財之罪，爰依刑法第30條第2 項
    之規定，按正犯之刑減輕之。爰審酌被告提供帳戶予他人使
    用，所為已影響社會正常交易安全，增加被害人尋求救濟之
    困難，並使犯罪之追查趨於複雜，危害社會情節甚鉅，被告
    幫助詐欺集團成員詐得被害人之款項數額，迄未賠償被害人
    損害，犯罪情節與所生危害程度，且其犯罪後仍矢口否認犯
    行、飾言卸責，犯罪後態度不佳等及其他一切情狀，認檢察
    官求刑刑度稍有過重，爰酌情量處如主文所示之刑，並諭知
    如易科罰金之折算標準；再被告犯罪時間係在96年4 月24日
    以前，依中華民國96年罪犯減刑條例第2 條第1 項第3 款規
    定，應予減其宣告刑二分之一，即減為有期徒刑2 月，並諭
    知如易科罰金以新臺幣壹仟元折算壹日。
四、被告所交付供詐欺集團使用之存摺、金融卡等物，雖係被告
    提供充為幫助該詐欺集團行騙所用，惟存摺、金融卡依銀行
    與客戶之契約，係由銀行提供予客戶使用，於客戶結清帳戶
    時須將存摺及提款卡繳回，而存摺則由銀行於該存摺註記作
    廢後客戶始得留存等情觀之，銀行存摺及金融卡在銀行尚未
    作廢前，其所有權應仍屬銀行所有，自不得沒收。
據上論斷，應依刑事訴訟法第299 條第1 項前段，刑法第30條、
第339 條第1 項、刑法第41條第1 項前段，刑法施行法第1 條之
1 ，中華民國96年罪犯減刑條例第2 條第1 項第3 款、第7 條、
第9 條，判決如主文。
本案經檢察官朱學瑛到庭執行職務。
中　　華　　民　　國　　96　　年　　8 　　月　　27　　日
　　　　　　　　　刑事第三庭審判長法　官  張正亞
                        　　　　　法　官  廖怡貞
                            　　　法　官  蕭胤瑮
上列正本證明與原本無異。
如不服本判決，應於判決送達後十日內敘明上訴理由，向本院提
出上訴狀（應附繕本），上訴於臺灣高等法院。
                                  書記官  黃炎煌
中　　華　　民　　國　　96　　年　　8 　　月　　27　　日
附錄：本案論罪科刑法條全文
中華民國刑法第339條
（普通詐欺罪）
意圖為自己或第三人不法之所有，以詐術使人將本人或第三人之
物交付者，處5年以下有期徒刑、拘役或科或併科1千元以下罰金
以前項方法得財產上不法之利益或使第三人得之者，亦同。
前二項之未遂犯罰之。
